臺灣高等法院刑事裁定
109年度侵抗字第15號
抗  告  人  
即  被  告  孫錫德



上列抗告人即被告因不服延長羈押案件，不服臺灣士林地方法院
中華民國109年10月12日裁定（109年度侵訴字第23號），提起抗
告，本院裁定如下：
    主  文
抗告駁回。                                              
    理  由
一、原裁定意旨略以：
  ㈠抗告人即被告甲○○（下稱被告）因妨害性自主等案件，經檢
    察官提起公訴，原審認被告犯罪嫌疑重大，有刑事訴訟法第
    101條第1項第1款、第3款情形，有羈押之必要，而自民國10
    9年7月16日起裁定執行羈押在案。
  ㈡原審訊問被告後，並聽取檢察官、被告及辯護人之意見後，
    被告雖僅坦承妨害秘密之犯行，否認攜帶凶器強制性交之犯
    行，惟依被告於原審109年7月16日訊問時所為供述、A女及
    證人楊浩偉、楊子熙於原審審理時之證詞、楊浩偉當庭提出
    之其行動電話內與A 女之Telegram訊息紀錄、扣案之蝴蝶刀
    1 把等證據，足認被告涉犯刑法第222條第1項第8款之攜帶
    兇器強制性交罪、同法第315條之1第2款之竊錄他人非公開
    活動及身體隱私部位等罪犯罪嫌疑重大，又其所犯攜帶兇器
    強制性交罪之法定最輕本刑為有期徒刑7年，可預期將來量
    刑之刑度非輕，衡情其逃匿以規避後續審判程序進行及刑罰
    執行之可能性亦隨之加增，佐以其前有多次經通緝之紀錄，
    有本院被告前案紀錄表在卷可按，堪認被告客觀上有逃亡之
    動機，亦有逃匿規避刑罰執行之可能，自有事實足認被告有
    逃亡之虞，是原羈押之原因依然存在。經原審衡酌國家刑事
    司法權之有效行使、社會治安之維護及被告人身自由之保障
    ，為確保本案後續上訴、執行程序之進行，及羈押原因並未
    因本案審結而消滅，復迄無適當且可替代之強制處分足以防
    免被告逃亡，兼考量執行羈押對被告人身自由限制之程度，
    認羈押對被告自由之限制尚合於比例原則，仍有羈押之必要
    ，而有繼續羈押之必要，爰裁定被告應自109年10月16日起
    延長羈押2月等語。
二、抗告意旨略以：
　㈠被告並無非予羈押即難進行審判或執行之情事存在。羈押係
    將被告拘禁於特定處所，為強制處分中對人身自由最大之限
    制，是此應為最後之手段，若有與羈押同等有效但侵害權益
    較輕之手段存在時，即不得予以羈押，而應選擇他項手段，
    始符合比例原則及必要性原則。姑不論刑事訴訟法第101條
    第1項所謂「逃亡或有事實足認為有逃亡之虞者」所示者係
    指本案而言，原裁定所指被告有多次被通緝之紀錄均屬過往
    之他案，顯與法律明文規定不合。況被告亦早已陳明其未曾
    收受偵查機關之開庭通知，以致其不知有開庭期日而遲誤，
    確無逃亡之情事存在。且在該次意外事件後，嗣後被告均隨
    傳隨到，且未曾遲誤，尤其該等案件嗣後均由各偵查機關為
    不起訴處分，原裁定所述內容顯有誤會。又縱被告涉有刑事
    訴訟法第101條第1項各款之事由，惟仍需就案件訴訟進行程
    度具體審酌羈押之必要性是否存在，並非逕認一定必要之傾
    向及相同之結果。本件被告並無任何事實足認有湮滅、偽造
    、變造證據或勾串共犯或證人之虞之情事，本件被告自偵查
    程序即羈押至今，確無共犯存在，事證明確，而唯一證人係
    告訴人本人，其更無可能與被告勾串，又所有證人經訊問完
    竣，且證物業經法院扣案，已無湮滅、偽造、變造情事之可
    言，被告自無足資影響證人證述之可能。
　㈡被告是否涉犯重罪固屬法院依法審判及認定之職權，惟被告
    於有罪判決確定前，仍有無罪推定原則之適用。況法院不得
    以被告涉嫌重罪為羈押之唯一理由，必須同時具有「被告依
    具體事實足認有逃亡之虞」之要件始克當之，倘被告無逃亡
    之虞，當即欠缺以羈押為擔保被告到庭之要件。原審前曾裁
    准被告具保停止羈押，惟因被告家屬不及準備保釋金而遭羈
    押。嗣原審再為裁定時，被告一直遭受羈押迄今，審核所有
    事實並未有任何改變，惟原裁定所述應予羈押之事由，並未
    曾敘及或釋明被告就本案有何逃亡之事實，或有何事實足認
    被告有逃亡之可能，難認符合該款羈押之要件。另依卷內事
    證，被告亦無任何足認將使本案審判程序難於進行之事實及
    理由，且其係在家中為警拘提並充分配合調查，足證其無逃
    亡之事實或逃亡之虞之情事存在。原審僅因告訴人所陳不希
    望被告交保出去一語，即改變此前之態度及法律見解，顯屬
    輕率無據而無理由。
　㈢原裁定確非適法且難謂適當，爰請撤銷原裁定並准予被告具
    保停止羈押云云。
三、按羈押之目的，在於確保刑事偵查、審判程序之完成及刑事
    執行之保全，刑事被告是否犯罪嫌疑重大、有無法定羈押事
    由及有無羈押之必要，又於執行羈押後有無繼續羈押必要之
    判斷，乃屬事實審法院得依職權裁量之事項，事實審法院自
    得斟酌訴訟進行程度及其他一切情事而為認定。再者，關於
    羈押與否之審查，其目的僅在判斷有無實施羈押強制處分之
    必要，並非認定被告有無犯罪之實體審判程序，是關於羈押
    之要件，無須經嚴格證明，以經釋明得以自由證明為已足，
    至於被告是否成立犯罪，乃本案實體上應予判斷之問題。亦
    即被告有無羈押之必要，法院僅須審查被告犯罪嫌疑是否重
    大、有無羈押之原因及有無賴羈押以保全偵查、審判或執行
    之必要，由法院就具體個案情節予以斟酌決定，如就客觀情
    事觀察，法院許可羈押之裁定，在目的與手段間之衡量並無
    明顯違反比例原則情形，即無違法或不當可言。
四、經查：
  ㈠本件被告因涉犯刑法第222條第1項第8款之攜帶兇器強制性交
    罪、同法第315條之1第2款之竊錄他人非公開活動及身體隱
    私部位等罪等罪嫌，經原審訊問後，被告雖否認有攜帶兇器
    強制性交罪犯行，但有被告於原審109年7月16日訊問之供述
    、A女及證人楊浩偉、楊子熙於原審審理時之證詞、楊浩偉
    當庭提出之其行動電話內與A女之Telegram訊息紀錄、扣案
    之蝴蝶刀1把等證據，足認其涉犯上開犯罪嫌疑重大。又被
    告所犯係最輕本刑5年以上有期徒刑之重罪，可預見將來所
    受刑罰非輕，衡酌趨吉避凶、脫免刑責、不甘受罰之基本人
    性，加之被告前有多次經通緝始到案之紀錄，依客觀社會通
    念合理判斷，有相當理由足認被告有逃亡之虞，故原羈押被
    告之原因（即刑事訴訟法第101條第1項第1、3款規定）仍然
    存在。此外，被告所為攜帶兇器強制性交罪之行為，權衡其
    所涉犯罪事實對被害人、對社會之危害性、國家刑事審判權
    之有效行使、人身自由之私益及防禦權受限制之程度，認仍
    有繼續羈押之必要，以確保本案嗣後審理、執行程序之順利
    進行。是以本件羈押之原因及必要性均未消滅，認有羈押之
    必要，而予延長羈押，核無違誤。
  ㈡抗告人雖以前詞提起抗告。然：
　⒈被告所涉上揭犯行，業經原審於109年10月21日以被告涉犯攜
    帶兇器強制性交罪，判處有期徒刑7年6月；另涉犯竊錄他人
    非公開活動及身體隱私部位罪，判處有期徒刑5月等情，有
    臺灣士林地方法院109年度侵訴字第23號刑事判決1份在卷可
    憑，足見被告犯罪嫌疑確屬重大。而被告所涉攜帶兇器強制
    性交罪部分，係屬有期徒刑5年以上之重罪，並經原審論處
    有期徒刑7年6月，被告對於將來可能遭受嚴厲之刑罰制裁已
    有預期，客觀上規避刑罰執行之犯險誘因隨之增加，國家刑
    罰權難以實現之危險性自亦較大，有相當理由足認被告確有
    逃匿以脫免重罪刑罰之高度可能性，且被告前曾有多次遭通
    緝之狀況，亦可見被告客觀上足認有逃亡之虞。從而，被告
    泛稱原裁定未敘及或釋明被告有逃亡之事實或可能性云云，
    容非可採。
　⒉抗告意旨陳稱被告先前係因未曾收受開庭通知而不知其須開
    庭以致遲誤庭期，並無逃亡情事云云。然被告既涉嫌刑事案
    件，自應遵期到庭配合偵查，其既未能按時到庭而遭通緝，
    難謂其無隱匿行蹤以規避偵查之情形。縱被告前揭遭通緝之
    情節與本案無涉，惟仍屬既存之事實而得為法院審酌，被告
    前開遭通緝之紀錄顯見其存有逃亡之可能性。是被告上揭抗
    告意旨，委無可憑。
　⒊再本件並未以刑事訴訟法第101條第1項第2款規定執為延長羈
    押被告之事由，被告泛以其無勾串證人及湮滅、偽造、變造
    證據之情形等事由，提起本件抗告，容有誤會。另告訴人之
    意見並非法院裁定羈押被告所應審核之法定要件，是抗告意
    旨泛稱原裁定僅憑告訴人不希望被告交保在外一語即羈押被
    告云云，洵為其個人無端臆測，顯屬無稽。
　⒋末查，本件亦無刑事訴訟法第114條所列各款不得駁回具保停
    止羈押聲請之情形，復衡以被告所涉犯罪情節非輕，且危害
    社會秩序，經審酌國家社會公益及個人之基本權利，就其目
    的與手段依比例原則權衡，為確保日後審判及刑罰執行程序
    得以順利進行，及防衛社會治安，應認仍有羈押必要，尚無
    從以限制住居、責付及具保等手段替代羈押。是被告所執上
    揭各情，均屬無據，要屬無理由。　　　
五、綜上所述，原裁定以被告有刑事訴訟法第101條第1項第1款
    、第3款之情形，且有繼續羈押之必要，裁定被告自109年10
    月16日起延長羈押2月，經核其認事用法，並無不合。被告
    提起本件抗告，泛以其無逃亡之虞，原裁定並未釋明被告有
    逃亡之事實或具備逃亡之可能性，且無串證或湮滅、偽造、
    變造證據之可能為由，指摘原裁定不當並請求具保停止羈押
    ，為無理由，應予駁回。
據上論斷，應依刑事訴訟法第412條，裁定如主文。
中　　華　　民　　國　　109 　年　　11　　月　　4 　　日
                  刑事第二十一庭審判長法　官  許宗和
                                      法　官  黃惠敏
                                      法　官  章曉文
以上正本證明與原本無異。
不得再抗告。
                                      書記官  陳媖如
中　　華　　民　　國　　109 　年　　11　　月　　5 　　日